【裁判字號】    89,交上易,171
【裁判日期】    890124
【裁判案由】    過失傷害
【裁判全文】
臺灣高等法院刑事判決                  八十九年度交上易字第一七一號
    上  訴  人
    即  被  告  甲○○
                乙○○
右上訴人因過失傷害案件，不服臺灣板橋地方法院中華民國八十九年一月二十四日，
八十八年度交易字第四九六號第一審判決（起訴案號：臺灣板橋地方法院檢察署八十
七年度偵字第二五二八六號），提起上訴，本院判決如左：
    主  文
上訴駁回。
甲○○、乙○○均緩刑貳年。
    事  實
一、甲○○於民國八十七年七月十九日十七時五十分許，駕駛ＧＡ－六四四五號自用
    小客車，在台北縣土城市○○道路與三峽鎮交界處故障，而其兄乙○○所駕駛之
    ＤＣ－五七二六號自用小客車並非專業救濟車，甲○○、乙○○均應注意故障車
    輛由適當車輛牽引時，牽引裝置應牢固，兩車前後相隔距離不得超過五公尺，及
    牽引車前端、故障車後端與牽引裝置應懸掛危險標識，依當時情形並無不能注意
    之情事，竟疏未注意，由乙○○駕駛其所有之車號ＤＣ－五七二六號小客車以拖
    吊繩牽引甲○○所駕駛之ＣＡ－六四四五號故障車輛，僅於乙○○所駕駛之車輛
    前端放置閃光燈，另甲○○車輛後端及該牽引裝置則均未懸掛危險標識，於行經
    臺北縣板橋市大漢橋下防汛道路時，適丙○○騎乘ＶＫＴ－八一五號機車同向行
    駛，因前方有拖吊車車速慢速且佔據機慢車道，乃超車行駛，惟於超越甲○○所
    有之故障車輛時，因對向車道恰有來車，乃閃避至該拖吊車輛與故障車輛間車道
    ，遭上開未懸掛危險標識之拖吊繩索拌倒，受有顏面深度擦傷合併皮膚缺損（左
    頰三×四公分）、雙肘及雙膝多處深擦裂傷之傷害。
二、案經被害人丙○○訴由臺北縣警察局海山分局報請台灣板橋地方法院檢察署檢察
    官偵查起訴。
    理  由
一、訊據上訴人即被告甲○○、乙○○坦承於上開時地，因甲○○所有之小客車發生
    故障，乃由乙○○以其所有之小客車以拖吊繩牽引，嗣並與騎乘車號ＶＫＴ－八
    一五號機車之告訴人丙○○發生車禍之事實，惟矢口否認有何過失傷害犯行，被
    告甲○○辯稱：當時由乙○○以自用小客車懸掛拖吊繩拖吊伊所有之故障車輛，
    此外另有由顏立業所駕駛之小客車隨車在後，三車均有打開閃光黃燈予以警示，
    渠等均已做好防護措施，本件車禍之發生應係告訴人違規超車未及注意拖吊繩而
    拌倒所致，至警方所繪製之現場圖與實際不符，因車禍後，告訴人倒地卡在車輛
    右前車輪下，伊所有之車輛業經搬動，以便救助告訴人，伊車輛所在位置並無佔
    據機慢車道云云；被告乙○○辯稱：當時伊車前右側擋風玻璃放置有一閃光燈予
    以警示，拖吊時，亦注意沿機慢車道線緣慢速行駛，並未佔據機慢車道行駛，告
    訴人騎乘機車違規連續超越二部車輛，疏未注意車前狀況而拌倒，伊等並無過失
    云云。
二、然查：
（一）右揭犯罪事實，業據告訴人丙○○於警訊及偵、審中指訴綦詳，並有診斷證明
      書、道路交通事故調查報告表及照片在卷足憑。
（二）依道路交通事故調查報告表所載之車禍現場圖所示，被告乙○○所駕駛之該拖
      吊車輛與甲○○所駕駛之被拖吊車輛呈一斜角位置，甲○○所駕駛之小客車並
      跨越機慢車道，告訴人所指因被告佔用機慢車道，始超車等語，應與事實相符
      ，堪以採信。雖被告甲○○辯稱警員所繪製之現場圖與實際不符，並當庭繪製
      其所有之車輛僅右前車頭跨越機慢車道實線，車身則斜置於快車道上云云，惟
      據證人即到場處理之警員黃崑田於原審法院審理中證稱：「現場圖係在現場先
      劃好草圖，再回局裡謄寫於報告表上，我係依現場所見之現況繪製，而於繪製
      時，先劃線，再測量事故車輛位置與線是否切齊，因草圖上繪有車身長度與測
      量路旁石碓距離，苟如被告所言，渠所有之車輛係斜置而未跨越慢車道線，我
      定會以車輛前輪、後輪與石碓距離分別測量」等語（見原審法院八十八年十二
      月一日訊問筆錄）。另現場證人林清河於原審審理中亦到庭證稱：「我與林清
      江各騎一機車自對向車道駛來，在之前有一輛二十一噸砂石車行駛，據推測可
      能係告訴人自左側超車，因見砂石車始切入車道而發生車禍，我看到第一輛車
      有閃光黃燈，而當時車流量一般，非僅渠三輛車而已，尚有其他車輛」（問：
      之後他們把車子抬起來救人時是否有移動車輛？）我等四、五人抬起車子車頭
      救人，應該是抬前輪，隨後直接放下車子，並無移動車輛，亦未移動車輛後輪
      」等語（見原審法院八十八年十二月二十二日訊問筆錄），是該現場圖並無不
      合。
（三）被告乙○○所駕駛之拖吊車輛，車號ＤＣ－五七二六號，車寬一八六公分，其
      車身左側至拖吊車輛所用之掛勾距離四十二公分，被告甲○○所駕駛之故障車
      輛，車號ＧＡ－六四四五號，車寬一六一公分，其車身左側至被拖吊所用之掛
      勾距離三十六公分，經原審法院當庭勘驗屬實，製有勘驗筆錄及照片六幀附卷
      可證，是被告所有之二車輛，因非屬同型車，致車輛寬度、高度等有所差異，
      渠等車輛之拖吊掛勾位置寬距亦未於同一水平面上，故被告甲○○於拖吊車輛
      時雖慢速行駛，惟該故障車輛與拖吊車輛間僅以一拖吊繩牽引，依物理慣性及
      反作用力等原理予以研判，於該拖吊車輛行進間，因道路曲直、起伏凹凸、坡
      度、乾濕與否等因素影響，行駛時該二車必定有所搖擺，亦可證該二車輛於行
      駛時確有佔據機慢車道之情事。
（四）被告乙○○供承：當時有將閃光燈放置在右側檔風玻璃等語，被告甲○○則自
      承：車上僅有閃光黃燈等語，並均供稱拖吊車輛與故障車輛之牽引拖吊繩並無
      懸掛危險標識。是被告乙○○以其車輛為牽引故障車輛，僅於該車上放置閃光
      燈，此外未於故障車輛及牽引裝置上懸掛危險標識，致告訴人無從注意拖曳故
      障之車輛，因超車駛入車道時遭該拖吊繩拌倒而受傷，渠等上開過失行為，應
      可確定。
（五）證人顏立業於原審法院證稱：告訴人自伊左後方超車，直至第二台車輛始駛入
      車道，伊所駕駛之第三部車輛有閃光黃燈，並放置三角架於玻璃內云云。惟證
      人與被告彼此間為親屬關係，所為證言難免偏頗，況且證人所駕車輛並非拖吊
      或故障車輛，則其於所駕駛之車輛放置警示標識，外觀上尚難使人查知該車輛
      之前方車輛，亦即被告甲○○所駕駛之該車為故障車輛，是其證言尚無從為被
      告有利之認定。
（六）按汽車非經公路監理機關核准，不得擅自附掛拖車行駛。但故障車輛應以救濟
      車或適當車輛牽引，牽引裝置應牢固，兩車前後相隔距離不得超過五公尺，牽
      引車前端、故障車後端及牽引裝置應懸掛危險標識，道路交通安全規則第八十
      五條定有明文。被告等應注意依上開道路交通規則之規定，以避免危險之發生
      。而肇事當時天候為晴，暮光，路面乾燥、道路無障礙物、視距良好之情形，
      並無阻礙其注意之情事，被告兩人竟疏於注意，肇致本件車禍，自難辭過失之
      責。
（七）本件車禍肇事責任，經送請臺灣省台北縣區車輛行車事故鑑定委員會鑑定，認
    「被告乙○○（即甲方）牽引被告甲○○（即乙方），車速緩慢佔用快慢車道
      ，且前後車輛均未懸掛危險標識」為肇事原因，再送請臺灣省車輛行車事故覆
      議鑑定委員會鑑定亦認「被告乙○○駕駛自用小客車未依規定牽引故障車輛（
      甲○○駕駛之小客車），且前後車輛均未懸掛危險標誌影響行車安全，為肇事
      原因，丙○○無肇事原因」，有各該委員會八十八年一月二十二日北鑑字第八
      八０四六號、八十八年八月三十一日交覆字第八八０三八三號鑑定意見書各一
      件在卷可考。
（八）綜上所述，被告等所辯，顯屬卸責之詞，不足採信。渠等罪證已臻明確，犯行
      堪以認定。
三、核被告所為，均係犯刑法第二百八十四條第一項前段之過失傷害罪。原審基此認
    定，援引刑法第二百八十四條第一項前段、第四十一條，罰金罰鍰提高標準條例
    第一條前段、第二條等規定，審酌被告之過失程度、所生之危害、犯罪後態度等
    一切情狀，對被告二人各量處拘役三十日，如易科罰金均以三百元折算一日，經
    核其認事用法，均無不合。被告等上訴意旨，仍執前詞，否認犯罪，核無理由，
    上訴應予駁回。惟念被告等前無不良素行，未曾受有期徒刑以上刑之宣告，有台
    灣高等法院檢察署刑事紀錄簡覆表在卷可按。其上訴本院後，已與被害人為民事
    和解，賠償新台幣十五萬元，有和解筆錄可按。被害人表示不願追究，其告訴乃
    論之罪，於本院不生撤回告訴之效力。被告等經此教訓，當之所警惕，而無再犯
    之虞，本院因認其刑之宣告，以暫不執行為適當，乃同時宣告緩刑二年，以勵自
    新。
四、據上論斷，應依刑事訴訟法第三百六十八條、刑法第七十四條第一款，判決如主
    文。
本案經檢察官柯麗鈴到庭執行職務。
中      華      民      國    八十九    年      六      月    二十七    日
                                臺灣高等法院刑事第五庭
                                    審判長法  官  曾  德  水
                                          法  官  楊  貴  雄
                                          法  官  趙  功  恆
右正本證明與原本無異。
不得上訴。
                                          書記官  孫  佩  琳
中      華      民      國    八十九    年      六      月    二十九    日
附錄：本案論罪科刑法條全文
刑法第二百八十四條第一項前段
因過失傷害人者，處六月以下有期徒刑、拘役或五百元以下罰金。


司法院資訊處製作；財團法人民間司法改革基金會備份。
